【裁判字號】    95,上訴,1554
【裁判日期】    950822
【裁判案由】    毒品危害防制條例
【裁判全文】
臺灣高等法院臺中分院刑事判決        95年度上訴字第1554號
上  訴  人
即  被  告  乙○○
上列上訴人因違反毒品危害防制條例案件，不服臺灣彰化地方法
院95年度訴字第345號，中華民國95年4月17日第一審判決（起訴
案號：臺灣彰化地方法院檢察署95年度毒偵字第86號），提起上
訴，本院判決如下：
    主  文
上訴駁回。
    事  實
一、乙○○曾因竊盜案件，經原審判處有期徒刑5 月確定（第一
    案）；又因違反肅清煙毒條例案件，經原審以86年訴字第10
    76號判決判處有期徒刑3年3月確定（第二案）；另因違反麻
    醉藥品管理條例案件，經原審以86年度員簡字第298 號判決
    判處有期徒刑5 月確定（第三案），嗣第二、三案經原審裁
    定應執行有期徒刑3年5月確定，並與前開第一案接續執行，
    於民國（下同）88年10月15日假釋出獄付保護管束，詎其於
    保護管束期間，又因搶奪案件，經原審以90年度訴字第 354
    號判決判處有期徒刑1年6月確定，其前開假釋亦因而撤銷，
    令入監所執行殘刑，並與前開搶奪案件接續執行，於93年 4
    月22日假釋出獄付保護管束，迄93年6月2日假釋期滿，未經
    撤銷其假釋，而視為業已執行完畢。又其前因施用毒品案件
    ，經依原審89年度毒聲字第4697號裁定移送觀察、勒戒後，
    認有繼續施用毒品之傾向，經檢察官聲請，由原審以89年度
    毒聲字第5095號裁定移送戒治處所施予強制戒治1 年，自89
    年11月24日起送臺灣雲林戒治所施以強制戒治滿3 月後，其
    成效經評定合格，無繼續戒治必要，復經原審以90年度毒聲
    字第1174號裁定停止戒治，所餘戒治期間付保護管束，迄90
    年10月30日保護管束期滿，未經撤銷其停止戒治，而視為業
    已執行期滿，由臺灣彰化地方法院檢察署檢察官於90年11月
    20日以90年度戒毒偵字第1659號為不起訴處分確定。詎其仍
    不知悔改，於強制戒治執行完畢釋放後5 年內，復基於施用
    第一級毒品海洛因之概括犯意，自94年9月間某日起至94 年
    12月27日上午7 時許止，在其位於彰化縣員林鎮○○里○○
    路○段40巷3號住所及其友人位於彰化縣員林鎮○○路之住所
    等處，以將第一級毒品海洛因摻水置放於注射針筒中，注射
    於手臂之方式，連續施用第一級毒品海洛因多次，平均約 3
    天施用1次。嗣於94年12月27日下午2時15分許，在彰化縣員
    林鎮○○路○段37弄292號前為警查獲，並扣得第一級毒品海
    洛因一包（毛重約1點8公克）及其所有，已供其施用毒品所
    用之注射針筒3支、挑棒1枝及塑膠袋13個。
二、案經彰化縣警察局員林分局報請臺灣彰化地方法院檢察署檢
    察官偵查起訴。
    理  由
一、按除上訴人即被告所犯為死刑 、無期徒刑、最輕本刑為3年
    以上有期徒刑之罪或高等法院管轄第一審案件者外，於刑事
    訴訟法第273條第1項程序進行中，被告先就被訴事實為有罪
    之陳述時，審判長得告知被告簡式審判程序之旨，並聽取當
    事人、代理人、辯護人及輔佐人之意見後，裁定進行簡式審
    判程序；除簡式審判程序及簡易程序案件外，第一審應行合
    議審判 ，刑事訴訟法第273條之1第1項、第284條之1分別定
    有明文。本件被告乙○○所犯係死刑、無期徒刑、最輕本刑
    為3年以上有期徒刑或高等法院管轄第一審案件以外之罪，
    並於原審行準備程序時就被訴事實為有罪之陳述，原審合議
    庭依前揭規定，經評議結果，裁定改由受命法官獨任行簡式
    審判程序，先予敘明。
二、上揭事實，業據被告乙○○迭於警、偵訊中及原審行準備程
    序與審理時均坦承不諱，且於94年12月27日為警查獲時所採
    取之尿液，經送鑑驗結果，確呈嗎啡陽性反應，此有彰化縣
    警察局員林分局委託檢驗尿液代號與真實姓名對照單、彰化
    縣衛生局95年1月9日煙檢字第950081號煙毒尿液檢驗成績書
    各1紙附卷可稽；而扣案之白色粉末1包（毛重約1點8公克）
    ，確係海洛因命成分，此除據被告供陳在卷外，並有彰化縣
    警察局員林分局查獲涉嫌毒品危害防制條例毒品初驗報告單
    、彰化縣警察局員林分局扣押物品目錄表及查獲照片各1 紙
    在卷可按，此外，復有扣案之注射針筒3支、挑棒1枝及塑膠
    袋13個可資佐證。再參以施用第一級毒品海洛因具有成癮性
    ，被告前又已有施用毒品之犯行，有其前案紀錄可憑，且經
    觀察勒戒、強制戒治後，仍再次施用毒品，被告顯有難以戒
    斷，且已成癮之情事，故雖被告於94年12月27日為警查獲前
    3 日以外之施用毒品犯行未經採尿鑑驗，然依前開說明，亦
    應認被告之自白確與事實相符，洵堪採信。另查，被告曾前
    因施用毒品案件，經依原審89年度毒聲字第4697號裁定移送
    觀察、勒戒後，認有繼續施用毒品之傾向，經檢察官聲請，
    由原審以89年度毒聲字第5095號裁定移送戒治處所施予強制
    戒治1 年，自89年11月24日起送臺灣雲林戒治所施以強制戒
    治滿3 月後，其成效經評定合格，無繼續戒治必要，復經原
    審以90年度毒聲字第1174號裁定停止戒治，所餘戒治期間付
    保護管束，迄90年10月30日保護管束期滿，未經撤銷其停止
    戒治，而視為業已執行期滿，由臺灣彰化地方法院檢察署檢
    察官於90年11月20日以90年度戒毒偵字第1659號為不起訴處
    分確定等情，有該不起訴處分書、臺灣高等法院被告全國前
    案紀錄表及臺灣彰化地方法院檢察署刑案資料查註紀錄表各
    1份在卷足憑，被告顯係於受強制戒治執行完畢釋放後，5年
    內再犯毒品危害防制條例第10條第1 項之罪，依同條例第23
    條第2 項規定，應依法論科。綜上所述，本件犯罪事證明確
    ，被告前開犯行洵堪認定。
三、核被告所為，係犯毒品危害防制條例第10條第1 項之施用第
    一級毒品罪。被告為施用毒品持有第一級毒品，其持有之低
    度行為應為施用之高度行為所吸收，不另論罪。被告先後多
    次施用第一級毒品之犯行，時間緊接，所犯係構成要件相同
    之罪，顯係基於概括犯意反覆為之，為連續犯，應依刑法第
    56條規定，以一罪論，並加重其刑。再查被告曾因竊盜案件
    ，經原審判處有期徒刑5 月確定（第一案）；又因違反肅清
    煙毒條例案件，經原審以86年訴字第1067號判決判處有期徒
    刑3年3月確定（第二案）；另因違反麻醉藥品管理條例案件
    ，經原審以86年度員簡字第298號判決判處有期徒刑5月確定
    （第三案），嗣第二、三案經原審裁定應執行有期徒刑3年5
    月確定，並與前開第一案接續執行，於88年10月15日假釋出
    獄付保護管束，詎其於保護管束期間，又因搶奪案件，經原
    審以90年度訴字第354 號判決判處有期徒刑1年6月確定，其
    前開假釋亦因而撤銷，令入監所執行殘刑，並與前開搶奪案
    件接續執行，於93年4月22日假釋出獄付保護管束，迄93年6
    月2 日假釋期滿，未經撤銷其假釋，而視為業已執行完畢等
    情，有臺灣彰化地方法院檢察署刑案資料查註紀錄表及臺灣
    高等法院被告全國前案紀錄表各1份附卷可稽，茲其於5年以
    內再故意犯本件有期徒刑以上之罪，不論依修正前之刑法第
    47條，或修正後之刑法第47條第1 項之規定，均構成累犯，
    對被告而言並無有利或不利之情形，自不生新舊法比較之問
    題，應逕依修正前之刑法第47條，論以累犯，並加重其刑。
    原審依毒品危害防制條例第10條第1項、第23條第2項、第18
    條第1 項前段，刑法第11條、修正前刑法第56條、第47條、
    第38條第1項第2款，審酌被告前曾有施用毒品罪行，經送觀
    察勒戒、強制戒治執行完畢釋放後，猶不知悔改，再施用毒
    品不輟，不僅戕害自身健康，更辜負國家將之視為病人，並
    施以長時間之戒治處遇之苦心，惟其對他人權益之侵害仍屬
    有限，於警、偵訊中及原審行準備程序與審理時均已坦承犯
    行，暨其犯罪動機、目的、手段、施用之次數、期間及其智
    識程度、生活狀況等一切情狀，量處有期徒刑捌月；扣案之
    海洛因壹包（毛重約壹點捌公克）沒收銷燬之；扣案之注射
    針筒支、挑棒壹枝及塑膠袋壹拾個，均沒收之。如原審
    主文所示之刑。另扣案之海洛因1 包（毛重約1點8公克），
    係屬第一級毒品，原審依毒品危害防制條例第18條第1 項前
    段規定，沒收銷燬之；扣案之注射針筒3支、挑棒1枝及塑膠
    袋13個，均係被告所有，且供其施用毒品犯罪所用之物，業
    據其陳明在卷，原審依刑法第38條第1項第2款規定，併予宣
    告沒收，核其認事用法，並無不合。被告上訴請求從輕量刑
    云云，惟查原審已審酌被告犯罪一切情狀，量刑亦妥適，原
    審此部分認事用法核無不當，被告上訴為無理由，應予駁回
    。
四、又查被告行為後，刑法第56條連續犯之規定，業於94年2月2
    日修正公布刪除，並於95年7月1日施行，則被告之犯行，因
    行為後新法業已刪除連續犯之規定，此刪除雖非犯罪構成要
    件之變更，但顯已影響行為人刑罰之法律效果，自屬法律有
    變更，依新法第2條第1項規定，比較新、舊法結果，仍應適
    用較有利於被告之行為時法律即舊法論以連續犯（最高法院
    95年第8 次刑事庭會議決議參照）。又行為後法律有變更者
    ，依修正前刑法第2條第1項之規定，以適用裁判時法為原則
    ，如行為時法有利於行為人，則例外適用行為時法；依修正
    後刑法第2條第1項規定，以適用行為時法為原則，惟如裁判
    時法有利於行為人，則例外的適用裁判時法。以往實務見解
    ，認原判決未及比較適用新舊法時，上訴後，雖比較結果以
    舊法有利於行為人，而原判決別無其他撤銷事由，仍應由本
    院以此為由撤銷改判。惟修正後之規定係以適用行為時法為
    原則，因此原判決雖未及比較適用，然上訴本院後，經比較
    新舊法，行為後之法律並非較有利於行為人，仍應適用行為
    時法，則原判決適用行為時法即無不當，自不構成撤銷之事
    由，併予敘明。
五、據上論斷 ，應依刑事訴訟法第368條，刑法第2條第1項前段
    ，判決如主文。
本案經檢察官甲○○到庭執行職務。
中    華    民    國    95    年    8    月    22     日
            刑事第六庭  審判長法  官  李  文  雄
                              法  官  邱  顯  祥
                              法  官  劉  連  星
上列正本證明與原本無異。
如不服本判決應於收受送達後十日內向本院提出上訴書狀，其未
敘述上訴之理由者並得於提起上訴後十日內向本院補提理由書（
均須按他造當事人之人數附繕本）。
                              書記官  陳  秀  真
中    華    民    國    95    年    8  月    23       日
附錄：本案論罪科刑法條全文
毒品危害防制條例第10條
施用第一級毒品者，處6月以上5年以下有期徒刑。
施用第二級毒品者，處3年以下有期徒刑。
                                                      Ａ


司法院資訊處製作；財團法人民間司法改革基金會備份。
